臺灣新北地方法院行政訴訟判決
111年度簡字第54號

原      告  陸軍機械化步兵第二六九旅

上一代表人  李其桓  
訴訟代理人  陳宥任  
被      告  吳品毅  
上列當事人間因志願士兵不適服現役賠償辦法事件，原告提起行
政訴訟，本院判決如下︰
    主  文
一、被告應給付原告新臺幣肆仟肆佰肆拾玖元及自民國111年6  
    月18日起至清償日止，按週年利率百分之五計算之利息。
二、訴訟費用由被告負擔。
    事實及理由
壹、程序方面：
一、本件係原告依志願士兵不適服現役賠償辦法請求被告賠償，
    為關於公法上財產關係之訴訟，而其標的之金額在新臺幣（
    下同）40萬元以下，依行政訴訟法第229條第1項及第2項第3
    款之規定，應適用簡易訴訟程序，合先敘明。
二、另被告經合法通知，無正當理由而未於言詞辯論期日到場，
    核無行政訴訟法第 236條、第218條準用民事訴訟法第386條
    所列各款情形，爰依到場原告之聲請，由其一造辯論而為判
    決。
貳、實體方面
一、爭訟概要：被告甲○○原為軍事訓練0041梯新兵，於新兵訓練
    期間依「國軍105年志願士兵甄選簡章」第1點第11款、第7
    點第4款第2目、第11點第2款第3目規定，報名轉服志願士兵
    ，約定經基礎訓練成績合格者，經國防部陸軍司令部於105
    年9月23日以國陸人整字第1050028816號令，核定甲○○於105
    年8月31日轉服志願士兵生效，並自生效日起服現役4年。然
    因被告甲○○未服滿志願士兵現役最少年限4年，即以「一年
    内累計大過三次」申請不適服志願士兵，經國防部陸軍司令
    部依甲○○所請，按「志願士兵服役條例」第5條之1規定，於
    109年6月24日以國陸人整字第1090016366號令核定甲○○「廢
    止原核定起役」退伍，自109年6月24日零時生效，國防部陸
    軍司令部乃依「志願士兵服役條例」及「志願士兵不適服現
    役賠償辦法」，以被告甲○○不適服賠款之數額計算賠款金額
    為4,449元（未服志願役月數計2個月，依甲○○核定志願士兵
    起役後，前3個月受領待遇合計10萬6,775元，按尚未服完法
    定役期之比例2/48，計算賠款金額為4,449元），並通知甲○
    ○應於接獲通知之次日起，3個月内繳清賠款，然被告甲○○在
    接獲賠償通知後，未依約繳納，經原告再函催繳，迄今仍未
    給付，原告遂提起本件行政訴訟。
二、原告起訴主張及聲明：
(一)主張要旨：
　1.被告甲○○原為軍事訓練0041梯新兵，因於新兵訓練期間依「
    國軍105年志願士兵甄選簡章」第1點第11款、第7點第4款第
    2目、第11點第2款第3目規定，報名轉服志願士兵，約定經
    基礎訓練成績合格者，自核定服志願士兵之日起，服志願士
    兵現役4年，支領志願士兵薪給，志願履行甄選簡章所定之
    最少年限及應遵行之事項，如經評審不適服志願士兵，且未
    服滿志願士兵現役最少年限者，應依「志願士兵不適服現役
    賠償辦法」規定負、賠償責任，經國防部陸軍司令部於105
    年9月23日以國陸人整字第1050028816號令，核定甲○○於105
    年8月31日轉服志願士兵生效，並自生效日起服現役4年。
  2.案因被告甲○○未服滿志願士兵現役最少年限4年，即以「一
    年内累計大過三次」申請不適服志願士兵，國防部陸軍司令
    部依債務人甲○○所請，按「志願士兵服役條例」第5條之1規
    定，於109年6月24日以國陸人整字第1090016366號令核定甲
    ○○「廢止原核定起役」退伍，自109年6月24日（起訴狀誤載
    為105年7月1日）零時生效，依「志願士兵服役條例」及「
    志願士兵不適服現役賠償辦法」規定辦理下列事項：（一）
    未服滿現役最少年限，且尚未完成兵役法第16條第1項第1款
    所定役期者，直接轉服常備兵現役，期滿辦理退伍（二）經
    評審不適服志願士兵，且未服滿志願士兵現役最少年限者，
    應依尚未服滿現役最少年限之比例，賠償自核定起役之日起
    所受領之志願士兵3個月待遇《本俸、加給》（三）若申請人
    及原保證人未履行前項賠償義務時，申請人及原保證人自願
    依行政程序法第148條規定接受強制執行。前開國防部陸軍
    司令部令文說明第3點並教示有關甲○○不適服賠款之數額計
    算（未服志願役月數計2個月，依甲○○核定志願士兵起役後
    ，前3個月受領待遇合計10萬6,775元，按尚未服完法定役期
    之比例2/48，計算賠款金額為4,449元《10萬6,775元*2/48》
    ）、匯款時限及帳號，通知甲○○應於接獲通知之次日起，3
    個月内繳清賠款，債務人甲○○在接獲賠償通知後，約定於10
    9年7月9日前繳付新臺幣4,449元，惟被告經提示後無故拒不
    繳納，尚餘賠款金額4,449元未繳款清償，經原服役之乙○○○
    ○○○○○○○○（即原告轄屬部隊）分別於111年2月18日以陸六軍
    勤字第11100286687號函催被告甲○○給付賠款未果，迄今仍
    未清償賠款，乃提起本件給付訴訟。
(二)聲明：被告應給付原告4,449元及自起訴狀繕本送達之翌日
    起至清償日止，按週年利率百分之5計算之利息。
三、被告未於言詞辯論期日到場，亦未提出書狀作任何聲明及陳
    述。
四、本院之判斷：
(一)前提事實:本件爭訟概要欄所載之事實，除經原告陳述在卷
    ，並有原告所提國軍105志願士兵甄選簡章、國防部陸軍司
    令部105年9月23日國陸人整字第1050028816號令、國防部陸
    軍司令部109年6月24日國陸人整字第1090016366號令、核發
    軍官士兵退除給與審定名冊、國防部陸軍司令部核定志願士
    兵廢止原核定起役人員名冊、乙○○○○○○○○○○○111年2月18日
    陸六軍勤字第11100286687號函暨送達證書等在卷（分見本
    院卷第23頁至第40頁、第63頁至第64頁、第65頁至第67頁、
    第69頁至第70頁、第71頁、第81頁至第82頁暨第83頁）為證
    ，核堪採認真實。
(二)應適用之法令：
  1.按行政訴訟法第8條第1項前段規定：「人民與中央或地方機
    關間，因公法上原因發生財產上之給付，得提起給付訴訟。
    」。
　2.次按志願士兵服役條例第5之1條規定：「（第1項）志願士
    兵年度考績丙上以下、因個人因素1次受記大過2次以上或於
    核定起役之日起 3個月期滿後，經評審不適服志願士兵者，
    由國防部或各司令部於 3個月內，依下列規定辦理：一、未
    服滿現役最少年限，且尚未完成兵役義務者：(一)應徵集服
    常備兵現役之役齡男子，依兵役法第16條第1項第1款所定役
    期，直接轉服常備兵現役，期滿退伍。(二)停止徵集常備兵
    現役後，屬停止徵集服常備兵現役年次前之役齡男子，應廢
    止原核定起役之處分，依兵役法第25條第 3項規定，改徵集
    服替代役，期滿退役。(三)停止徵集服常備兵現役年次後之
    役齡男子，應予退伍。二、未服滿現役最少年限，且已完成
    兵役義務或無兵役義務者，解除召集或退伍。三、已服滿現
    役最少年限者，解除召集或退伍。（第 2項）前項不適服志
    願士兵人員，未服滿現役最少年限者，應予賠償；其賠償範
    圍、數額、程序、分期賠償、免予賠償條件及其他相關事項
    之辦法，由國防部定之。（第3項）曾受志願士兵基礎訓練
    期間，得折算尚未完成兵役義務之應服役期。」。
　3.再按志願士兵不適服現役賠償辦法第2條第1項規定：「有下
    列各款情形之一，經評審不適服志願士兵，且未服滿志願士
    兵現役最少年限者，應予賠償：一、因年度考績丙上以下。
    二、因個人因素1次受記大過2次以上處分。三、於核定起役
    之日起 3個月期滿後，因其他個人因素申請不適服現役。」
    、第3條規定：「（第1項）有前條第1項各款情形之一者，
    本人或其法定代理人、保證人（以下合稱賠償義務人），應
    依尚未服滿現役最少年限之比例，賠償自核定起役之日起所
    受領之志願士兵3個月待遇（本俸、加給）。（第2項）未服
    滿現役最少年限之比例計算，以月為採計單位，未滿 1個月
    者不計。」。上開辦法係國防部依志願士兵服役條例第5條
    之1第 2項規定所訂定，並報請行政院核定，核與母法之本
    旨並無違背，並未逾越母法授權，亦未違反法律保留原則，
    本院自得予以適用。
(三)經查，原告主張被告未服滿招生簡章所定現役最少年限，應
    按其比例賠償所受領志願士兵三個月待遇（含本俸、加給）
    ，乃係由國防部陸軍司令部於109年6月24日以國陸人整字第
    1090016366號令核定甲○○「廢止原核定起役」退伍，自109
    年6月24日零時生效，而被告不適服志願役，其未服志願役
    月數計2個月，為此，依被告甲○○核定志願士兵起役後，前3
    個月受領待遇合計10萬6,775元，按其尚未服完法定役期之
    比例2/48，計算賠款金額為4,449元（即10萬6,775元÷48×2＝
    4448.95元，元以下四捨五入），經通知被告給付未繳納，
    而原告即被告原服役之乙○○○○○○○○○○○亦經函催被告繳款，
    惟迄今仍未繳納等情，此已有前提事實欄位所揭事證足憑，
    參以被告經合法通知亦未到場或提出何反證為爭執，則原告
    依法起訴請求被告給付上開款項4,449元，即核屬有據。按
    行政契約，本法未規定者，準用民法相關之規定，行政程序
    法第149條定有明文。而依民法第233條第1項前段及第203條
    規定，遲延之債務，以支付金錢為標的者，債權人得請求依
    法定利率計算之遲延利息；應付利息之債務，其利率未經約
    定，亦無法律可據者，週年利率為百分之5。據此，本件既
    係因可歸責於被告之事由，致不能履行其契約義務即服滿招
    生簡章所定之服役最少年限，且原告起訴請求被告依尚未服
    滿現役最少年限之比例，賠償所受領志願士兵三個月待遇之
    上開款項，亦未逾5年消滅時效期間。據此，原告本於行政
    契約之法律關係，請求被告應給付原告4,449元及自起訴狀
    繕本送達之翌日即111年6月18日起（此有本院於111年6月17
    日送達原告起訴狀繕本之送達回證足憑）至清償日止，按週
    年利率百分之5計算之利息，於法核屬有據，應予准許。
五、結論，本件原告之訴為有理由，爰依行政訴訟法第98條第 1
    項前段、第104條、第218條、第385條第1項前段，判決如主
    文。
中    華    民    國    111    年    8    月    25    日
                  行政訴訟庭 法  官   楊志勇
上為正本係照原本作成。
如不服本判決，應於判決送達後20日內，向本院提出上訴狀，上
訴狀並應記載上訴理由，表明關於原判決所違背之法令及其具體
內容或依訴訟資料可認為原判決有違背法令之具體事實，並依法
繳納上訴費用新台幣3000元。其未表明上訴理由者，應於提出上
訴後20日內向本院補提理由書（上訴狀及上訴理由書均須按他造
人數附繕本），如逾期未提出上訴理由書者，本院毋庸再命補正
，由本院逕以裁定駁回上訴。
                              書記官　李懿淳
中　華　　民　　國　 111　　年　　8 　　月　　25   日